臺灣高雄地方法院刑事判決　　　　　　　　　　　　九十三年度訴字第一九一號
　　公　訴　人　臺灣高雄地方法院檢察署檢察官
　　被　　　告　甲○○
　　選任辯護人　蘇精哲律師
　　　　　　　　李汶哲律師
　　　　　　　　徐建光律師
右列被告因違反毒品危害防制條例案件，經檢察官提起公訴（九十三年度偵字第三二
五一號），本院判決如左：
    主  文
本件公訴不受理。
    理  由
一、公訴意旨略以：被告甲○○基於意圖販賣第二級甲基安非他命毒品之犯意，於民
    國九十三年二月五日四時許，在台中市○○路某不詳地點，向年籍姓名不詳、綽
    號「董仔」之成年男子，以每兩新台幣（以下同）二萬四千元之價格，購入第二
    級毒品甲基安非他命一批並持有之，意圖在高雄縣、市等地區販賣予不特定人。
    嗣於同年二月七日十三時十分許，為警持搜索票在其位於高雄縣鳳山市○○路一
    四０巷十六號住處查獲，並扣得第二級毒品安非他命毛重二百七十一點二公克（
    驗後毛重二百七十一公克）及吸食器二支，因認被告涉犯毒品危害防制條例第五
    條第二項之意圖販賣而持有第二級毒品罪嫌云云。
二、按曾為不起訴處分、撤回起訴或緩起訴期滿未經撤銷，而違背第二百六十條之規
    定再行起訴者，應諭知不受理之判決，刑事訴訟法第三百零三條第四款定有明文
    。次按，犯罪事實應依證據認定之，無證據不得推定其犯罪事實；又不能證明被
    告犯罪者，應諭知無罪之判決；刑事訴訟法第一百五十四條、第三百零一條第一
    項分別定有明文。又犯罪事實之認定，應憑真實之證據，倘證據是否真實尚欠明
    確，自難以擬制推測之方法，為其判斷之基礎；而認定犯罪事實之證據係指足以
    認定被告確有犯罪行為之積極證據而言，該項證據自須適合於被告犯罪事實之認
    定，始得採為斷罪資料，最高法院五十三年著有臺上字第六五六號、二十九年上
    字第三一０五號判例。本件公訴意旨認被告涉犯毒品危害防制條例第五條第二項
    之意圖販賣而持有第二級毒品罪嫌，無非以被告為警查獲時坦認其持有扣案之第
    二級毒品甲基安非他命，且一次購買大量毒品，及行政院海岸巡防署海洋巡防總
    局第五海巡隊通訊監察內容有被告意圖販賣該等毒品為其論據。然訊之被告固坦
    承持有於右揭時地為警查獲之第二級毒品甲基安非他命之事實，惟堅決否認係意
    圖販賣而持有該等第二級毒品，並辯稱伊有施用甲基安非他命、海洛因之習慣，
    藥癮甚大，一天約需施用一錢（即約三點七五公克），而扣案毒品係伊於九十三
    年二月五日凌晨四時許，以每兩（即三十七點五公克）新台幣（以下同）二萬四
    千元之價格，向綽號「董仔」之許順益購入，因價錢便宜，且因伊常向許順益購
    買毒品，許順益會多給一點，所以一次購入較多量，此次共計約七兩重，總價十
    六、十七萬元，欲供自己施用，並無販賣毒品之意思；而警詢中所稱綽號「阿宏
    」之男子係許順益的朋友，因「阿宏」要向許順益買毒品，而許順益沒有貨，就
    把伊電話號碼給「阿宏」，「阿宏」遂於九十三年二月五、六日時打電話給伊二
    、三次，當時「阿宏」只是問伊向許順益購買毒品之價錢，當時「阿宏」雖表示
    願意多三千元差價，要伊將毒品轉賣給他，但為伊所拒，事後「阿宏」在電話中
    談到安非他命品質不好是指許順益拿給他使用的毒品，並非伊賣給「阿宏」之毒
    品，警詢筆錄是斷章取義記載，不得為證據等語置辯。經查：
（一）被告自九十二年九月間某日起迄九十三年二月六日晚上十一時許止，分別在高
      雄市、台中等地，連續施用第二級毒品甲基安非他命多次，且於九十三年二月
      五日凌晨四時許，以每兩二萬四千元之價格，在台中市○○路某處，向案外人
      許順益購入第二級毒品甲基安非他命七包，嗣於同年二月七日凌晨四時許，在
      其位於高雄縣鳳山市○○路一四０巷十六號住處為警查獲，除扣得甲基安非他
      命七包、吸食器二支外，並經本院以九十三年度毒聲字第二八七號裁定令入勒
      戒處所施以觀察、勒戒後，因認無繼續施用毒品傾向，而由臺灣高雄地方法院
      檢察署檢察官於九十三年二月二十九日以九十三年度毒偵字第七五八號為不起
      訴處分確定等情，業據被告坦認不諱（見警卷第一頁至第二頁；偵卷第四頁反
      面、第五頁、第二十六頁、第三十頁、第三十五頁；本院卷第二十頁），且有
      第二級毒品甲基安非他命七包、吸食器二支扣案足參，而該扣案毒品送請臺灣
      高雄醫學大學附設中和紀念醫院鑑定結果，第二級毒品甲基安非他命（驗前毛
      重二百七十一點二公克、驗後毛重二百七十一公克）呈陽性反應一節，亦有該
      院九十三年五月十八日報告編號九三０五—一九八號檢驗報告在卷可佐，至被
      告受觀察勒戒、不起訴處分之情，並有臺灣高等法院被告全國前案紀錄表及本
      院被告院內索引卡紀錄表各一件附卷可稽。足徵被告關於其施用及持有第二級
      毒品甲基安非他命之自白核與事實相符，應堪採信。
（二）被告於右揭時、地為警查獲時，持有前開第二級毒品甲基安非他命一節，雖據
      其坦認如前，惟被告(1)除於九十三年二月七日警詢筆錄中曾提到綽號「阿宏」
      之男子曾與其聯絡買賣第二級毒品甲基安非他命；(2)於同年二月八日檢察官詢
      以為何於警局說用每兩二萬七千元之價格賣毒品予「阿宏」時，否認有販賣毒
      品之意圖（見偵卷第五頁）外，並未於偵查中自白有販賣甲基安非他命之意圖
      。而被告於本院審理時否認前開警詢筆錄之真實性及公信力，並聲請勘驗該警
      詢錄音帶（見本院卷第三十八頁、第一四五頁），惟該警詢錄音帶業於被告施
      用毒品送觀察、勒戒之案件中銷燬，以致無法提出供勘驗一節，已據檢察官於
      本院九十三年九月二十一日審理時陳明在卷（見本院卷第二十四頁）。故被告
      前開警詢筆錄是否得憑為認定被告有罪之證據，茲詳述如次：
    (一)按訊問被告，除有急迫情況且經記明筆錄者外，應全程連續錄音；必要時，並
      應全程連續錄影；又筆錄內所載之被告陳述與錄音或錄影之內容不符者，除有
      急迫情況且經記明筆錄而未錄音、錄影之情形外，其不符之部分，不得作為證
      據，刑事訴訟法第一百條之一第一項、第二項定有明文，此規定依同法第一百
      條之二，於司法警察官或司法警察詢問犯罪嫌疑人時，準用之。此等規定目的
      在建立訊（詢）問筆錄之公信力，擔保訊（詢）問程序之合法正當，確保供述
      人係依自己之記憶而為自由之供述、及筆錄之記載與供述人之供述內容相符，
      重點即在於供述人於接受訊（詢）問時，是否係本於自己自由意志而為供述，
      即供述之任意性，及警詢筆錄記載內容之真實性（此真實性係指與被告供述相
      符）。從而審理事實之法院，遇有被告抗辯其未有如訊問筆錄所載之陳述時，
      或詢間筆錄並未全程連續錄音時，應先調取該詢問過程之錄音或錄影帶，加以
      勘驗，藉此判斷前揭程序是否已被遵行，及該筆錄所載被告之陳述得否作為證
      據。是以司法警察（官）詢問犯罪嫌疑人如違背上開規定，其所取得之供述筆
      錄，究竟有無證據能力，原應審酌司法警察（官）違背該法定程序之主觀意圖
      、客觀情節、侵害犯罪嫌疑人權益之輕重、對犯罪嫌疑人在訴訟上防禦不利益
      之程度，以及該犯罪所生之危害，暨禁止使用該證據對於抑制違法蒐證之效果
      ，及司法警察（官）如依法定程序有無發現該證據之必然性等情形，本於人權
      保障與社會安全之均衡維護精神，依比例原則具體認定之（最高法院九十年台
      上字第七二四二號、九十二年台上字第一一六九號判決均同此見解）。準此，
      有關司法警察或司法警察官詢問被告違反刑事訴訟法第一百條之一所定情形者
      ，本院爰認應依如下標準加以判斷：(1)若供述人嗣於偵查或審判之整個過程中
      ，在自由意志且有全程錄音之情況下，曾經承認該類筆錄確係依其自由意志之
      供述而為記載（承認筆錄內容之真實性），或為相同於警詢筆錄之供述，甚且
      有客觀獨立之第三人（即製作筆錄之警察或其同僚等與警詢筆錄製作之合法性
      有關係之人以外之第三人）在場可資證明時，則上述疑問原則上即可排除，該
      類筆錄應認具有證據能力，且在有具體補強證據存在之情形下，亦具有相當之
      憑信性（證明力）（最高法院八十九年度臺上字第九一七號、第三八七八號、
      九十二年度臺上字第九六四號判決均同此意旨）；(2)惟若供述人嗣於偵查或審
      判之整個過程中，不曾承認該類筆錄內容之任意性或真實性，且在偵查之初即
      自始否認該類筆錄之內容，因上述疑問仍屬存在，則該類筆錄之證據能力原則
      上應予排除，更遑論證據證明力。尤其供述人之警詢筆錄係在行動受公權力拘
      束之情形下為之，復無客觀獨立之第三人在場可資證明，倘被告於檢察官偵查
      中自始即否認警詢筆錄內容之真實性或為刑求之抗辯時，此類筆錄之證據能力
      更應給予極度之保留。
    (二)次者，刑事訴訟法針對訊（詢）問被告時應予全程連續錄音之規定，目的既在
      查考被告警詢中自白是否具任意性及與筆錄所載內容是否與供述相符，亦即作
      為被告自白之任意性及與筆錄記載內容相符之證明，故訊問過程應全程連續錄
      音或錄影，並應於一定之時間妥為保存，偵審機關如認為有必要時即事調取勘
      驗，以期發現真實，並確保自白之任意性。然錄音僅屬證明手段，茍能以其他
      方式證明被告自白之任意性及陳述確與筆錄記載內容相符者，即可達與上開關
      於應為錄音規定之立法目的相同之效果，亦不致使被告權利受損。此外，有鑑
      於司法資源之有限性，並肩負社會安全之公眾期望，基於「被告人權保障」及
      「真實之發現」二端之權衡，本院實未能徒以未有警詢錄音帶可供勘驗之情事
      ，即逕自否定被告警詢中自白之證據能力而擅予排除。是以在被告抗辯其陳述
      內容與筆錄記載不符之情形下，法院仍應許由公訴人詳舉其他方式，用以證明
      被告警詢中自白之任意性及與筆錄記載內容相符，進而確認被告警詢中自白之
      證據能力。
    (三)承前所述，被告既：(1)否認其警詢筆錄內容所載與其所述相符，卻因該筆錄之
      錄音帶業已銷燬而無從勘驗錄音帶以為查證；(2)被告自偵查中伊始即未自白上
      開警詢筆錄之正確性，，而檢察官於本院諭請且其提出警詢錄音帶時，明知錄
      音帶業已銷燬，無從勘驗，復未提出於筆錄製作之過程中，除製作筆錄之員警
      及其同僚外，有何其他客觀獨立之第三人足以擔保被告上開陳述之真實性，以
      供本院查證，是本件顯無積極證據足供證明前開警詢筆錄所載與被告所述相符
      ，是依刑事訴訟法第一百條之一第二項之規定，前開警詢筆錄中被告於本院審
      理時所否認者，不得作為證據，故未可徒以前開警詢筆錄中記載被告與綽號「
      阿宏」之男子有聯絡買賣第二級毒品甲基安非他命等語，遽認被告確有意圖販
      賣而持有第二級毒品甲基安非他命之犯行。
（三）另按，販賣毒品行為，並不以販入之後復行賣出為要件，祇要以營利為目的，
      將毒品販入或賣出，有一於此，其犯罪即為完成；僅於意圖營利而販入以外之
      其他原因而持有毒品後，另行起意販售，而尚未著手於販售之情形，始有意圖
      販賣而持有毒品罪之適用（最高法院九十年台上字第七七八二號判決採同一見
      解）。至所謂「意圖」，即犯罪之目的，學說上稱為目的犯，除例外情形如竊
      盜罪外，原則上不以發生特定結果為必要，然行為人主觀上是否有販賣之意圖
      ，須有相當之客觀事實，足資證明其意念之遂行性及確實性，方克相當。準此
      ，毒品危害防制條例第五條所定「意圖販賣而持有毒品罪」既須行為人本於意
      圖販賣而販入以外之原因而持有，迨其持有後始另萌生販賣之意圖，始足當之
      ，是其判斷自應兼衡諸般客觀事實，例如查獲毒品數量多寡、曾否與他人議定
      交易毒品事宜、是否查扣分裝毒品之工具，或已然分裝完成、其分裝數量核與
      通常施用毒品者便於隨身攜帶之情節有悖，亦或其他事證足認行為人主觀上意
      欲販賣毒品等，於個案事實具體認定之，苟徒以查獲毒品數量較一般散裝、零
      售之包裝者為多，率爾推認行為人即有販賣之意圖，恐嫌速斷。
    (一)是就本件被告持有之第二級毒品甲基安非他命數量分述如下：
      (1)查關於人體對於第二級毒品安非他命之每日施用量及其承受程度暨其與體質
        之關係，依據CLARKE'S ISOLATION AND IDENTIFICATION OF DRUGS第二版記
        載，正常成人之安非他命（安非他命硫酸鹽）每日使用劑量為二十至一百毫
        克之間，最低致死劑量為二百毫克，若單次使用超過此劑量即有致命之可能
        性，而甲基安非他命（甲基安非他命鹽酸鹽）每日使用劑量為二點五至二十
        五毫克之間，最低致死劑量為一克。另依據AHFS DRUG INFORMATION 2000之
        記載，安非他命每日使用劑量為五至六０毫克（視使用者年齡及其使用後之
        反應而定），十二歲以上者初次使用劑量為每日十毫克，六至十二歲初次使
        用劑量為每日五毫克，再依其反應作適當調整，久用成癮者對該等藥物產生
        耐藥性，其程度依個人體質、使用頻率與接觸時間長短而異，可使其致死量
        增至數倍或十倍以上，有行政院衛生署管制藥品管理局八十九年十月二十一
        日管檢字第八八四二四號函乙份附卷可憑；另於台灣地區之臨床案例研究，
        曾發現長期濫用者每日吸用量約三公克，而無明顯中毒的症狀出現。依一九
        九三年COOK等人報告燻燒吸用、口服使用與血管注射等方式比較其生物有效
        性（BIOAVAILABILITY），結果燻燒吸用為百分之八十至百分之百，口服使
        用之生物有效性為百分六十四至百分之七十，且燻燒吸用之效果與血管注射
        之效果相似；在此實驗中甲基安非他命平均使用量燻燒為二十一點八毫克，
        注射劑量一五點四五毫克，推算燻燒量約百分之五十六至百分之七十一被人
        體吸入，若以每日燻燒三公克換算，人體吸入約一點七至二點一公克之甲基
        安非他命，又使用甲基安非他命每次超過○點五公克仍無中毒症狀者，其前
        題必須為長期使用已產生耐藥性，否則一般正常人在高劑量使用時會因過量
        造成中毒死亡。每日使用之量亦隨成癮輕重情形、毒品純度、保存狀況及施
        用方式而有不同程度之影響，應視實際情形而定，亦有法務部法醫研究所八
        十九年十一月八日法醫所（八九）清字第二○一五號函足據。
      (2)被告為警查獲時扣得之甲基安非他命驗前毛重為二百七十一點二公克、驗後
        毛重為二百七十一公克，雖逾被告所述向許順益購入的「七兩（即二百六十
        二點五公克）」，惟與被告前稱因經常向許順益購買毒品，所以許順益會多
        給一點等語互核相符。而被告持有之第二級毒品甲基安非他命固非少量，甚
        已逾越一般人短期間之施用量。然參以上開說明，被告所持有之第二級毒品
        甲基安非他命據此推估僅堪供其連續施用七十二日，尚難謂已逾越合理之範
        疇。另佐以施用毒品乃犯罪行為，向為我國政府多年來厲行查緝之目標，且
        毒品之取得來源不易尋覓，交易過程亦多隱密為之，其價格往往受流通數量
        多寡、品質良窳等諸般因素之影響，以致迭有波動，故施用毒品者為期避免
        遭警查獲、或貪圖價格低廉而一次購足大量毒品之舉，亦非罕見。此外，本
        件除扣得上開毒品及吸食器外，復查無分裝工具或其他事證足資推認被告果
        有分裝販賣毒品之主觀意圖。職是，被告就此辯稱當時因為價錢便宜，才會
        一次購入七兩，欲供自己施用，且其本身安非他命藥癮很大，一天差不多要
        吸食一錢（約三點七五公克）等情，亦非無稽。
    (二)又0000000000、0000000000行動電話門號為被告所使用
   ，另0000000000行動電話門號則為其女友李美靜所施用之情，業據
      被告陳明在卷（見本院卷第二十二頁），且行政院海岸巡防總局第五海巡隊自
      九十二年八月起至九十三年二月間陸續分別就被告及李美靜所使用之前開行動
      電話門號實施通訊監察，並製有監聽譯文三份附卷可查，而被告雖對該通話內
      容並不爭執（見本院卷第二十二頁），然依該監聽譯文所載內容，其中(1)00
      00000000號行動電話門號於九十二年十一月十二日談及「多少都要
      吃」、「收錢」，同年月十七日談及警方前往被告住處搜索，同年月二十
      三日談及「一克」、「樣版」、「重量不足」及「拿貨」，同年十二月六日
      談及「一兩」等；(2)0000000000號行動電話門號於九十三年一月
      七日談及「老闆」、「對面」、「臺灣前所未有的大規模」、「不是針對你一
      塊錢，這次最少也要三萬塊的」，同年二月一日談及「買糖果兩包」、「總
      共二千」，同年二月六日談及「董仔」、「樣本」、「那個軟的不怎麼好」
      、「別人的東西比你的要穩」等；(3)0000000000號行動電話門號於
      九十三年二月五日談及「缺『油』」、「八米釐」、「改的」、「子」等語，
      對話多屬隱晦難明，彼此間亦無相當關連，且多係被告於右揭時地為警查獲前
      所為，實難憑之推認被告向許順益購入該批第二級毒品甲基安非他命後，確有
      更行起意有販賣之意圖。職是，檢察官僅以被告一次購買大量甲基安非他命及
      前開通訊監聽內容，即推論被告購入前開第二級毒品甲基安非他命後，起意販
      賣該等毒品云云，尚嫌速斷，要無可採。
三、綜上，本件除被告欲供己施用而持有有第二級毒品甲基安非他命之事實外，尚查
    無積極事證足以證明被告持有扣案之第二級毒品甲基安非他命係基於意圖販賣而
    持有，公訴人依毒品危害防制條例第五條第二項之意圖販賣而持有第二級毒品罪
    提起本件公訴，於法容有未洽。然查：前述被告於九十二年九月間某日起迄九十
    三年二月六日二十三時許連續多次施用第二級毒品甲基安非他命之犯行，業經本
    院以九十三年度毒聲字第二八七號裁定令入勒戒處所施以觀察、勒戒後，認無繼
    續施用毒品傾向，遂於同年三月二日執行完畢予以釋放，並由臺灣高雄地方法院
    檢察署檢察官於九十三年二月二十九日以九十三年度毒偵字第七五八號為不起訴
    處分確定在案等情，有上開臺灣高等法院被告全國前案紀錄表及本院被告院內索
    引卡紀錄表各一件在卷可稽。蓋行為人施用第二級毒品甲基安非他命前後分別持
    有甲基安非他命之行為，二者本質具有相互吸收之實質上一罪之關係，論罪上應
    為施用毒品之高度行為所吸收，而不另論罪。職是，本件被告持有扣案第二級毒
    品甲基安非他命之目的既為供已施用，其施用毒品犯行復經臺灣高雄地方法院檢
    察署檢察官為不起訴處分確定如前，是被告此部分犯行應已為前揭不起訴處分之
    效力所及，此外復查無刑事訴訟法第二百六十條所定得再行起訴之事由，是其起
    訴程序於法顯有未合，本院應依刑事訴訟法第三百零三條第四款之規定，逕為諭
    知不受理之判決。
據上論斷，應依刑事訴訟法第三百零三條第四款，判決如主文。
中      華      民      國      九十三      年      十一    月    八    日
                                  臺灣高雄地方法院刑事第十七庭
                                    審判長法  官  李  麗  珠
                                          法  官  林  勇  如
                                          法  官  陳  明  呈
右正本證明與原本無異。
如不服本判決，應於判決送達後十日內，向本院提出上訴狀。
                                          書記官  林  明  忠
中    華    民    國      九十三      年      十一      月      十      日
